【裁判字號】    92,易,1872
【裁判日期】    920912
【裁判案由】    業務過失傷害
【裁判全文】
台灣台中地方法院刑事判決                        九十二年度易字第一八七二號
    公  訴  人  台灣台中地方法院檢察署檢察官
    被      告  丙○○
右列被告因業務過失傷害案件，經檢察官提起公訴（九十一年度偵字第一九九一九號
），本院判決如左：
    主        文
丙○○從事業務之人，因業務上之過失傷害人，處有期徒刑肆月，如易科罰金以參佰
元折算壹日。
    事      實
一、丙○○係禧年來工程股份有限公司（下稱禧年來公司）之負責人，從事廢棄物清
    除之工作，屬從事業務之人，於民國（下同）九十一年一月間承包位在台中縣霧
    峰鄉九二一地震廢棄土處理之工程，僱用丁○○在該處從事廢棄土清除之工作，
    應注意對於勞工從事輸送帶或滾筒內側雜物清除作業時，應於輸送帶之適當位置
    設置緊急制動裝置，以便第一時間隨手立即遮斷動力並與剎車系統運動，於緊急
    時能立即停止原動機或動力傳動裝置之轉動或對機械上雜物之掃除有導致危害勞
    工之虞時，應使該機械停止運轉或為防止他人操作該機械之起動裝置，應採上鎖
    或設置標示等措施，又如必須在運轉狀態下施行者，應於危險之部分設置護罩或
    護圍等設備，以防止危險之發生；詎丙○○應注意，能注意而疏未注意設立上揭
    所示安全設備，適於九十一年一月十九日十四時許之白天，丁○○站立在輸送帶
    旁邊撿除雜物、小石，將滾筒內之雜物挑除以利輸送帶正常運作，因雜物卡住輸
    送帶無法運轉，丁○○手戴棉布手套，使用鐵條要將雜物排除之，致右手之棉紗
    手套被尚在轉動中之輸送帶捲入，連帶右手臂被捲入滾筒內，受有右上臂碎傷導
    致撓神經斷裂致右手腕及右手手指無法伸展之傷害。
二、案經丁○○訴由台灣台中地方法院檢察署檢察官偵查起訴。
    理      由
一、訊據被告丙○○坦承其係禧年來公司之負責人，有僱用告訴人丁○○操作機具，
    從事廢棄物撿拾之工作，且於前揭時地，發生告訴人手戴棉布手套，使用鐵條要
    將雜物排除，致右手之棉紗手套被尚在轉動中之輸送帶捲入，連帶右手臂被捲入
    滾筒內，受有右上臂碎傷導致撓神經斷裂致右手腕及右手手指無法伸展之傷害等
    事實，惟矢口否認犯行，辯稱：公司對新進人員皆有實施職前訓練，口頭講解機
    具操作過程，也有廠長教導機具之操作流程，且該機器於購入時即係如此設計，
    本件係告訴人不按規定操作機具所致，伊並無過失云云。經查：右揭事實，業據
    告訴人指述綦詳，復有照片二張、財團法人仁愛綜合醫院所出具之診斷證明書各
    一紙附卷可證。且證人張仙英到庭結證稱：「輸送帶在丁○○工作之地點並沒有
    緊急停止按鈕，因不能做。我們都有參加安全講習」。證人甲○○到庭結證稱：
    「我是跟丁○○同一組的，我們是一個人一個位置，如遇緊急事情，還要叫人下
    來，緊急按鈕離我們約二公尺，我們按不到，我們進去時，是有安全講習，但並
    沒有說得很清楚」。證人乙○○到庭結證稱：「當時我們去時，發生事件之機器
    並沒有緊急按鈕，是被告應檢察官之要求，到現場去看時才裝設相類似之機種，
    並沒有裝置護罩」等語。證人等既一致稱輸送帶沒有裝設緊急按鈕，縱使有整個
    開關，但緊急按鈕離被害人甚遠，不能在第一時間內隨手切斷電源，並沒有辦法
    去控制開關。且本件事故經檢察官函請行政院勞工委員會中區勞動檢查所派員會
    同前往禧年來公司實施檢查，發現被告未按雇主對防止機械、器具、設備等引起
    之危害應有符合標準之必要安全設備，違反勞工安全衛生法第五條第一項、勞工
    安全衛生設施規則第四十八條、第五十七條之規定，有該所九十二年六月十二日
    勞中檢綜字第○九二五○○五二七二一號函一紙在卷足憑。按被告經營之禧年來
    公司所設置之機具屬動力傳動機械，自應遵守上述規定，設置符合標準之安全護
    圍或安全裝置等安全防護設備，不得以購入時該機器即如此設計或勞工未按程序
    操作為由，免除上開法律規定之責任。被告自承其未於該動力傳動機具設置護欄
    等安全設備、加裝任何安全設施、於適當位置設置緊急制動裝置，顯見其有應注
    意，能注意，而疏未注意設置安全防護設備之行為，以致發生告訴人手戴棉布手
    套，使用鐵條要將雜物排除時，致右手之棉紗手套被尚在轉動中之輸送帶捲入，
    連帶右手臂被捲入滾筒內，受有右上臂碎傷導致撓神經斷裂致右手腕及右手手指
    無法伸展之傷害，是被告之行為自有過失。又被告因未設置護欄等安全安全防護
    設備之過失行為，與告訴人之傷害間，具有相當因果關係。綜上所述，被告業務
    過失傷害之罪證已臻明確，其所辯係畏罪卸責之詞，不足採信，被告之犯行洵堪
    認定。
二、被告係禧年來公司之負責人，從事廢棄物清除之工作，屬從事業務之人，其因業
    務上之過失傷害人之身體，核其所為，係犯刑法第二百八十四條第二項前段之業
    務過失傷害罪。爰審酌被告之品性（參卷附台灣台中地方法院檢察署刑案資料查
    註紀錄表及台灣高等法院被告全國前案紀錄表），其過失之程度，告訴人未注意
    安全，亦有過失，其所受傷害之程度，迄未與告訴人達成和解之犯後態度等一切
    情狀，量處如主文所示之刑，並諭知易科罰金之折算標準，以示懲儆。
據上論斷，應依刑事訴訟法第二百九十九條第一項前段，刑法第二百八十四條第二項
前段、第四十一條第一項前段，罰金罰緩提高標準條例第一條前段、第二條，判決如
主文。
中      華      民      國    九十二    年      九    月      十二    日
                                台灣台中地方法院刑事第三庭
                                      法  官 黃松竹
右正本證明與原本無異。
如不服本判決，應於判決送達後十日內，向本院提出上訴狀（須附繕本）。
                                      書記官
中      華      民      國    九十二    年      九    月      十二    日
附錄論罪科刑之法條︰
刑法第二百八十四條第二項前段：從事業務之人，因業務上之過失傷害人者，處一年
以下有期徒刑、拘役或一千元以下罰金。


司法院資訊處製作；財團法人民間司法改革基金會備份。
